ACORDAO-COMPLETO-2552243

ACÓRDÃO 2775/2022 ATA 47/2022 - PLENÁRIO

Vistos, relatados e discutidos estes autos de processo de tomada de contas especial instaurada pela Secretaria Especial do Desenvolvimento do Ministério do Desenvolvimento Social em razão da não comprovação da regular aplicação dos recursos repassados por meio do Convênio 224/2006,
ACORDAM os Ministros do Tribunal de Contas da União, reunidos em sessão Plenária, ante as razões expostas pelo relator, em:
9.1. com fundamento nos arts. 2º, 8º e 11 da Resolução TCU 344/2022, reconhecer a prescrição das pretensões punitiva e ressarcitória; 
9.2. arquivar a presente tomada de contas especial, sem julgamento de mérito; e
9.3. dar ciência do presente acórdão à responsável, à Secretaria Especial do Desenvolvimento Social e à Prefeitura Municipal de Luzilândia/PI.

Tomada de contas especial instaurada em razão de não comprovação da regular aplicação dos recursos repassados por meio de convênio que tinha por objeto o apoio a 4 (quatro) unidades familiares de produção agrícola sustentável no município.

Prefeitura Municipal de Luzilândia/PI

3. Responsável: Janaínna Pinto Marques (XXX.055.803-XX)

13.1. Ministros presentes: Bruno Dantas (na Presidência), Walton Alencar Rodrigues, Benjamin Zymler (Relator), Aroldo Cedraz, Vital do Rêgo, Jorge Oliveira e Antonio Anastasia.
13.2. Ministros-Substitutos convocados: Augusto Sherman Cavalcanti e Marcos Bemquerer Costa.
13.3. Ministro-Substituto presente: Weder de Oliveira.

BENJAMIN ZYMLER

Adoto como relatório, com alguns ajustes de forma, a instrução elaborada no âmbito da Secretaria de Controle Externo de Tomada de Contas Especial (SecexTCE) , inserta à peça 93:
"INTRODUÇÃO
Cuidam os autos de tomada de contas especial instaurada pela Secretaria Especial do Desenvolvimento do Ministério do Desenvolvimento Social em desfavor de Janaínna Pinto Marques (XXX.055.803-XX) , em razão de não comprovação da regular aplicação dos recursos repassados pela União por meio do Convênio de registro Siafi 578990 (peça 7) , firmado com o Município de Luzilândia/PI, e que tinha por objeto o apoio a quatro unidades familiares de produção agrícola sustentável no município.
HISTÓRICO
Em 22/1/2021, com fundamento na IN/TCU 71/2012, alterada pela IN/TCU 76/2016, e DN/TCU 155/2016, o dirigente da Secretaria Especial do Desenvolvimento Social autorizou a instauração da tomada de contas especial (peça 62) . O processo foi registrado no sistema e-TCE com o número 536/2019.
O Convênio de registro Siafi 578990 foi firmado no valor de R$ 32.832,30, sendo R$ 28.552,30 à conta do concedente e R$ 4.280,00 referentes à contrapartida do convenente. Teve vigência de 28/12/2006 a 1/12/2007, com prazo para apresentação da prestação de contas até 29/2/2008. Os repasses efetivos da União totalizaram R$ 28.552,30 (peça 9) .
A prestação de contas e complementações enviadas foram analisadas por meio dos documentos constantes nas peças 6, 11, 30, 31, 43 e 52.
O fundamento para a instauração da tomada de contas especial, conforme consignado na matriz de responsabilização elaborada pelo tomador de contas, foi a constatação da seguinte irregularidade: 
'Não comprovação da execução física do objeto do convênio. Em relação à meta 01 e 02 - não foram apresentados documentos fiscais que comprovassem a aquisição dos materiais propostos nem a contratação dos serviços de terceiros e, quanto à seleção das famílias - não foram apresentadas notas fiscais que comprovassem detalhadamente a execução; uma vez que se deram de forma divergente do que fora pactuado, não sendo possível aferir, devido à ausência de documentação comprobatória o fiel cumprimento dessas Metas; Meta 03- Implantação da Unidades - irregularidades na implantação de 03 unidades; Metas de Capacitação - não foi comprovada a aquisição de materiais previstos para as capacitações e oficinas.'
A responsável arrolada na fase interna foi devidamente comunicada e, diante da ausência de justificativas suficientes para elidir a irregularidade e da não devolução dos recursos, instaurou-se a tomada de contas especial.
No relatório (peça 69) , o tomador de contas concluiu que o prejuízo importaria no valor original de R$ 23.890,01, imputando-se a responsabilidade a Janaínna Pinto Marques, prefeita municipal no período de 1/1/2005 a 31/12/2008, na condição de gestora dos recursos. 
Em 12/3/2021, a Controladoria-Geral da União emitiu o relatório de auditoria (peça 72) , em concordância com o relatório do tomador de contas. O certificado de auditoria e o parecer do dirigente do órgão de controle interno concluíram pela irregularidade das presentes contas (peças 73 e 74) .
Em 8/4/2021, o ministro responsável pela área atestou haver tomado conhecimento das conclusões contidas no relatório e certificado de auditoria, bem como do parecer conclusivo do dirigente do órgão de controle interno, manifestando-se pela irregularidade das contas, e determinou o encaminhamento do processo ao Tribunal de Contas da União (peça 75) .
 Na instrução inicial (peça 79) , analisando-se os documentos nos autos, concluiu-se pela necessidade de realização de citação para a seguinte irregularidade: 
Irregularidade 1: não comprovação da execução física do objeto do Convênio 224/2006  (Siafi 578990) , tendo em vista não ter sido comprovada a implantação das quatro unidades familiares, conforme constatado na Nota Técnica 27/2017- CGAUP/DEISP/SESAN/MDS (peça 41) , em função da não apresentação de documentos fiscais hábeis a demonstrar a aquisição de materiais, dos cursos de  capacitações e oficinas e contratações de pessoas jurídicas, não permitido o concedente aferir, de modo inequívoco, o fiel cumprimento das metas previstas no plano de trabalho e o alcance dos objetivos firmados.
Evidências da irregularidade: documentos técnicos presentes nas peças 25, 30, 31, 38, 41, 43, 61 e 62.
Normas infringidas: art. 37, caput, c/c o art. 70, parágrafo único, da Constituição Federal de 1988; art. 93 do Decreto-lei 200, de 25 de fevereiro de 1967; alínea 'd' do inciso II do art. 38 da Instrução Normativa 1/1997; cláusulas primeira, segunda, item 2.2, subitem 2.2.1, do Convênio  224/2006  (Siafi 578990) .
Débitos relacionados à responsável Janaínna Pinto Marques (XXX.055.803-XX) :
	Data de ocorrência
	Valor histórico (R$) 
	Identificador

	28/12/2006
	28.552,30
	D1

	21/8/2013
	4.662,29
	C1

Cofre credor: Tesouro Nacional.
Responsável: Janaínna Pinto Marques (CPF: XXX.055.803-XX) .
Conduta: na parcela D1 - não comprovar a execução física e o alcance dos objetivos firmados, tendo em vista a não implantação das unidades familiares e nem a apresentação de documentos fiscais hábeis a demonstrar a aquisição de materiais, dos cursos de capacitação e oficinas e contratações de pessoas jurídicas previstas no plano de trabalho.
Nexo de causalidade: a não comprovação da execução física e o alcance dos objetivos firmados e nem a apresentação de documentos que comprovassem a execução dos itens previstos no plano de trabalho resultou na presunção de dano ao Erário.
Culpabilidade: é razoável supor que o administrador responsável pela pessoa jurídica tinha consciência da ilicitude de sua conduta; era exigível conduta diversa da praticada, qual seja, comprovar, por meio de documentos, a efetiva execução de todos os itens previstos no plano de trabalho. 
 Encaminhamento: citação.
 Em cumprimento ao pronunciamento da unidade (peça 81) , foi efetuada citação da responsável, nos moldes adiante:
 Janaínna Pinto Marques:
	Comunicação: Ofício 31.916/2022 - Seproc (peça 88) 
Data da Expedição: 18/7/2022
Data da Ciência: 25/7/2022 (peça 89) 
Nome Recebedor: Carlos... [ilegível]
Observação: Ofício enviado para o endereço do responsável, conforme pesquisa na base de dados no sistema da Receita Federal, custodiada pelo TCU (peça 85) .
Fim do prazo para a defesa: 9/8/2022
	
	Comunicação: Ofício 31.917/2022 - Seproc (peça 87) 
Data da Expedição: 18/7/2022
Data da Ciência: não houve (Número inexistente) (peça 91) 
Observação: Ofício enviado para o endereço do responsável, conforme pesquisa na base de dados no sistema do TSE, custodiada pelo TCU (peça 85) .
	
	Comunicação: Ofício 31.918/2022 - Seproc (peça 86) 
Data da Expedição: 18/7/2022
Data da Ciência: 25/7/2022 (peça 90) 
Nome Recebedor: Carlos... [ilegível]
Observação: Ofício enviado para o endereço do responsável, conforme pesquisa na base de dados no sistema do Renach, custodiada pelo TCU (peça 85) .
Fim do prazo para a defesa: 9/8/2022
	
 Conforme Despacho de Conclusão das Comunicações Processuais (peça 92) , as providências inerentes às comunicações processuais foram concluídas. 
 Transcorrido o prazo regimental, a responsável Janaínna Pinto Marques permaneceu silente, devendo ser considerada revel, nos termos do art. 12, § 3º, da Lei 8.443/1992.
ANÁLISE DOS PRESSUPOSTOS DE PROCEDIBILIDADE DA IN/TCU 71/2012
Avaliação de Viabilidade do Exercício do Contraditório e Ampla Defesa
 Verifica-se que não houve o transcurso de mais de dez anos desde o fato gerador sem que tenha havido a notificação da responsável pela autoridade administrativa federal competente (art. 6º, inciso II, c/c art. 19 da IN/TCU 71/2012, modificada pela IN/TCU 76/2016) , uma vez que o fato gerador da irregularidade sancionada ocorreu em 28/12/2006, e a responsável foi notificada sobre a irregularidade pela autoridade administrativa competente conforme segue:
Janaínna Pinto Marques, por meio do ofício acostado à peça 23, recebido em 24/3/2008, conforme AR (peça 24) .
Valor de Constituição da TCE 	
 Verifica-se, ainda, que o valor atualizado do débito apurado (sem juros) , em 1/1/2017, é de R$ 46.403,59, e que, apesar de ser inferior ao limite de R$ 100.000,00, constitui TCE em conjunto com o débito 2751/2020 e 37/2021, do mesmo responsável, cuja soma ultrapassa o valor de R$ 100.000,00, na forma estabelecida conforme os arts. 6º, § 1°, e 19 da IN/TCU 71/2012, modificada pela IN/TCU 76/2016. 
OUTROS PROCESSOS/DÉBITOS NOS SISTEMAS DO TCU COM OS MESMOS RESPONSÁVEIS
 Informa-se que foram encontrados processos no Tribunal com a mesma responsável:
	Responsável
	Processo

	Janaínna Pinto Marques
	Processo 001.460/2008-0 [TCE, encerrado], Processo 034.823/2014-0 [TCE, encerrado], Processo 016.229/2015-0 [TCE, encerrado], Processo 030.175/2015-1 [TCE, aberto], Processo 009.414/2013-4 [TCE, encerrado], Processo 003.664/2017-1 [CBEX, encerrado], Processo 003.665/2017-8 [CBEX, encerrado], Processo 016.477/2021-9 [TCE, aberto], Processo 039.739/2019-8 [CBEX, encerrado], Processo 039.738/2019-1 [CBEX, encerrado], Processo 011.728/2021-3 [TCE, aberto], Processo 009.508/2021-0 [TCE, aberto], Processo 009.540/2021-0 [TCE, aberto], Processo 046.774/2020-3 [TCE, aberto]

 A tomada de contas especial está, assim, devidamente constituída e em condição de ser instruída.
EXAME TÉCNICO
Da validade das notificações:
 Preliminarmente, cumpre tecer breves considerações sobre a forma como são realizadas as comunicações processuais no TCU. A esse respeito, destacam-se o art. 179 do Regimento Interno do TCU (Resolução 155, de 4/12/2002) e o art. 4º, inciso III, § 1º, da Resolução TCU 170, de 30 de junho de 2004, in verbis:
'Art. 179. A citação, a audiência ou a notificação, bem como a comunicação de diligência, farse-ão:
I - mediante ciência da parte, efetivada por servidor designado, por meio eletrônico, fac-símile, telegrama ou qualquer outra forma, desde que fique confirmada inequivocamente a entrega da comunicação ao destinatário;
II - mediante carta registrada, com aviso de recebimento que comprove a entrega no endereço do destinatário;
III - por edital publicado no Diário Oficial da União, quando o seu destinatário não for localizado (...) '
'Art. 3º As comunicações serão dirigidas ao responsável, ou ao interessado, ou ao dirigente de órgão ou entidade, ou ao representante legal ou ao procurador constituído nos autos, com poderes expressos no mandato para esse fim, por meio de:
I - correio eletrônico, fac-símile ou telegrama;
II - servidor designado;
III - carta registrada, com aviso de recebimento;
IV - edital publicado no Diário Oficial da União, quando o seu destinatário não for localizado, nas hipóteses em que seja necessário o exercício de defesa.'
'Art. 4º. Consideram-se entregues as comunicações:
I - efetivadas conforme disposto nos incisos I e II do artigo anterior, mediante confirmação da ciência do destinatário;
II - realizadas na forma prevista no inciso III do artigo anterior, com o retorno do aviso de recebimento, entregue comprovadamente no endereço do destinatário;
III - na data de publicação do edital no Diário Oficial da União, quando realizadas na forma prevista no inciso IV do artigo anterior.
§ 1º O endereço do destinatário deverá ser previamente confirmado mediante consulta aos sistemas disponíveis ao Tribunal ou a outros meios de informação, a qual deverá ser juntada ao respectivo processo. (...) '
 Bem se vê, portanto, que a validade da citação via postal não depende de que o aviso de recebimento seja assinado pelo próprio destinatário da comunicação, o que dispensa, no caso em tela, a entrega do AR em 'mãos próprias'. A exigência da norma é no sentido de o Tribunal verificar se a correspondência foi entregue no endereço correto, residindo aqui a necessidade de certeza inequívoca. 
 Não é outra a orientação da jurisprudência do TCU, conforme se verifica dos julgados a seguir transcritos:
'São válidas as comunicações processuais entregues, mediante carta registrada, no endereço correto do responsável, não havendo necessidade de que o recebimento seja feito por ele próprio' (Acórdão 3648/2013-TCU-Segunda Câmara, Relator José Jorge) ;
'É prescindível a entrega pessoal das comunicações pelo TCU, razão pela qual não há necessidade de que o aviso de recebimento seja assinado pelo próprio destinatário. Entregandose a correspondência no endereço correto do destinatário, presume-se o recebimento da citação'. (Acórdão 1019/2008-TCU-Plenário, Relator Benjamin Zymler) ;
'As comunicações do TCU, inclusive as citações, deverão ser realizadas mediante Aviso de Recebimento - AR, via Empresa Brasileira de Correios e Telégrafos, bastando para sua validade que se demonstre que a correspondência foi entregue no endereço correto'. (Acórdão 1.526/2007Plenário, Relator Aroldo Cedraz) .
 A validade do critério de comunicação processual do TCU foi referendada pelo Supremo Tribunal Federal, nos termos do julgamento do MS-AgR 25.816/DF, por meio do qual se afirmou a desnecessidade da ciência pessoal do interessado, entendendo-se suficiente a comprovação da entrega do 'AR' no endereço do destinatário:
'Ementa: agravo regimental. Mandado de segurança. Desnecessidade de intimação pessoal das decisões do tribunal de contas da união. art. 179 do regimento interno do TCU. Intimação do ato impugnado por carta registrada, iniciado o prazo do art. 18 da lei nº 1.533/51 da data constante do aviso de recebimento. Decadência reconhecida. Agravo improvido.
O envio de carta registrada com aviso de recebimento está expressamente enumerado entre os meios de comunicação de que dispõe o Tribunal de Contas da União para proceder às suas intimações.
O inciso II do art. 179 do Regimento Interno do TCU é claro ao exigir apenas a comprovação da entrega no endereço do destinatário, bastando o aviso de recebimento simples.'
Da revelia da responsável Janaínna Pinto Marques
 No caso vertente, a citação da responsável se deu em endereços provenientes de pesquisas de endereços realizadas pelo TCU (vide parágrafos acima) , porquanto, devido ao insucesso de realizar a citação em endereços constantes na base de dados da Receita custodiada pelo TCU (peça 83) , buscou-se a notificação em endereços provenientes das bases de dados públicas custodiadas pelo TCU (TSE e Renach - peças 84 e 85) e das bases de dados do próprio TCU. A entrega dos ofícios citatórios nesses endereços ficou comprovada conforme detalhamento a seguir:
Janaínna Pinto Marques, Ofício 31.916/2022 - Seproc (peça 88) , origem no sistema da Receita Federal; Ofício 31.917/2022 - Seproc (peça 87) , origem no sistema do TSE e ofício 31918/2022 - Seproc (peça 86) , origem no sistema do Renach.
 Nos processos do TCU, a revelia não leva à presunção de que seriam verdadeiras todas as imputações levantadas contra os responsáveis, diferentemente do que ocorre no processo civil, em que a revelia do réu opera a presunção da verdade dos fatos narrados pelo autor (Acórdão 1009/2018-TCU-Plenário, Relator Bruno Dantas; 2.369/2013-Plenário, Relator Benjamin Zymler; e 2.449/2013-Plenário, Relator Benjamin Zymler) . Dessa forma, a avaliação da responsabilidade do agente não pode prescindir da prova existente no processo ou para ele carreada. 
 Ao não apresentar sua defesa, a responsável deixou de produzir prova da regular aplicação dos recursos sob sua responsabilidade, em afronta às normas que impõem aos gestores públicos a obrigação legal de, sempre que demandados pelos órgãos de controle, apresentar os documentos que demonstrem a correta utilização das verbas públicas, a exemplo do contido no art. 93 do Decreto-Lei 200/1967: 'Quem quer que utilize dinheiros públicos terá de justificar seu bom e regular emprego na conformidade das leis, regulamentos e normas emanadas das autoridades administrativas competentes.'
 Mesmo as alegações de defesa não sendo apresentadas, considerando o princípio da verdade real que rege esta Corte, procurou-se buscar, em manifestações da responsável na fase interna desta tomada de contas especial, se havia algum argumento que pudesse ser aproveitado a seu favor. 
 Os argumentos apresentados na fase interna (peças 14, 36, 47, 48 e 59) não elidem as irregularidades apontadas.
Com efeito, a presente tomada de contas especial decorre da impugnação total das despesas, tendo em vista que o convenente não conseguiu averiguar, de modo inequívoco, a execução física e o alcance dos objetivos firmados, conforme consta no Parecer Financeiro - TCE Simplificada 13/2018-SESAN/CGEOF/COPC, de 28/9/2018 (peça 61) , e no Parecer do Ordenador de Despesas 9/2018, de 28/9/2018 (peça 62) .
O Convênio 224/2006 (peça 7) teve por finalidade o apoio a quatro Unidades Familiares de Produção Agrícola Sustentável, que beneficiaria 24 famílias no Munícipio de Luzilândia/PI, dividido em 7 metas, conforme especificado no item 9 do projeto técnico, a saber:
	Meta
	Etapa
	Descrição

	1 - Sensibilização e Mobilização
	1.1
	Aquisição de Material de Consumo

		1.2
	Contratação de Serviços de Terceiros - Pessoa Jurídica.

	2 - Seleção das família
	2.1
	Aquisição de Material de Consumo 

		2.2
	Contratação de Serviços de Terceiros Pessoa Jurídica

	3 - Implantação das Unidades Familiares de Produção Agrícola Sustentável -UFPAS
	3.1
	Aquisição de Material de Consumo 

		3.2
	Aquisição de Material Permanente

		3.3
	Contratação de Serviços de Terceiros - Pessoa Jurídica Etapa 

		3.4
	Contratação de Serviços de Terceiros - Pessoa Física. 

	4 - Capacitação em Olericultura
	4.1
	Aquisição de Material de Consumo 

		4.2
	Contratação de Serviços de Terceiros -Pessoa Jurídica 

	5 - Capacitação em Gestão de Negócios - Aprender a Empreende
	5.1
	Aquisição de Material de Consumo 

		5.2
	Contratação de Serviços de Terceiros -Pessoa Jurídica 

	6 - Oficina de manipulação e aproveitamento integral dos alimentos
	6.1
	Aquisição de Material de Consumo 

		6.2
	Contratação de Serviços de Terceiros -Pessoa Jurídica 

	7 - Acompanhamento, monitoramento e avaliação
	7.1
	Aquisição de Material de Consumo 

		7.2
	Contratação de Serviços de Terceiros -Pessoa Jurídica 

Execução física
 O concedente realizou visita técnica em 4/3/2008 (peça 25) para averiguar a efetividade do projeto sob a ótica dos beneficiários e avaliar se a implantação estava em conformidade com o especificado no plano de trabalho. O projeto seria implantado nas Comunidades Candeeiro, Pequizeiro, Barrocão e Angelim no Município de Luzilândia/PI. Para tanto, foram realizadas entrevistas com beneficiários escolhidos aleatoriamente nas unidades produtivas em duas das comunidades beneficiadas - Candeeiro e Pequizeiro - localizadas no município (peça 25, p. 6) .
Comunidade de Candeeiro
 No relatório, o concedente concluiu que, na Comunidade de Candeeiro, o projeto foi implantado e colocado em funcionamento, apesar da não entrega dos alevinos, patos e rações (peça 25, p. 6-15) . 
 Em entrevista com um dos beneficiários, relatou-se, ainda, que ocorreram três cursos de capacitação realizados pelo Sebrae, e que participou do curso de capacitação em empreendedorismo (peça 25, p. 6) .
 O relatório fotográfico mostra beneficiários em atividade na comunidade de Candeeiro em funcionamento (peça 25, p. 15) .
Comunidade Pequizeiro
 As instalações da unidade de Pequizeiro encontravam-se inacabadas e abandonadas. O projeto não estava funcionando e foi implantado em local inadequado ao cultivo, local de propriedade do Secretário Municipal de Administração de Luzilândia (peça 25, p. 15) .
 Na Comunidade Pequizeiro, o projeto não foi totalmente implantado; as mangueiras encontravam-se rachadas e a bomba d'água não foi encontrada, pois o tanque central estava rachado e a irrigação estava sendo feita manualmente (peça 25, p. 126) .
 Uma das beneficiárias entrevistadas relatou que participou da capacitação em aproveitamento integral dos alimentos realizado pelo Sebrae (peça 25, p. 17) .
 Segundo a equipe de inspeção, a comunidade não se empoderou do projeto, tendo em vista que foi implantado em área dentro de uma propriedade particular, onde os beneficiários tinham acesso limitado com o portão de acesso à propriedade fechado (peça 25, p. 17) .
 O relatório fotográfico mostra o acesso restrito ao local e a área com os canteiros abandonados (peça 25, p. 18-23) .
Comunidades Barrocão e Angelim
 Em reunião realizada no município de Luzilândia, no dia 4/3/2008, o sr. Iram Ferreira, Secretário de Administração do município, informou à equipe de fiscalização que, até aquela data, só haviam sido implantadas duas unidades produtivas (Candeeiro e Pequizeiro) , das 4 unidades pactuadas no projeto (peça 25, p. 24) . Portanto, as unidades produtivas nas comunidades Barrocão e Angelim não foram implantadas.
 No relatório de visita, foram propostas as seguintes medidas (peça 25, p. 28) :
- devolução dos recursos referentes a uma unidade (unidade de pequizeiro) considerada não implantada;
- instalação da placa de identificação do projeto nas comunidades onde o projeto foi implantado; 
- apresentação dos termos de cessão de uso das unidades efetivamente implantadas; 
- no caso de desistência do beneficiário, que fosse realizada a substituição e a capacitação de novo beneficiário, tendo em vista que foi constatado que os beneficiários desistentes não foram substituídos; 
- entrega dos materiais faltantes e conclusão da implantação das Unidades Familiares de Produção Agrícola Sustentável - UFPAS; 
- cópia dos relatórios de execução do projeto encaminhados pelo Sebrae à Prefeitura Municipal de Luzilândia; 
- substituição dos materiais estragados/danificados entregues às comunidades; 
- encaminhamento de questionário de acompanhamento das famílias e avaliação qualitativa; 
- encaminhamento de relatório de realização das visitas de acompanhamento/assistência técnica às unidades; e 
- verificação da legalidade do processo licitatório para contratação do Sebrae no momento da prestação de contas.
 Em seguida, o concedente emitiu a Nota Técnica 142/2009 (peça 30) considerando o objeto parcialmente executado e propondo a devolução dos recursos aplicados nas seguintes metas:
- Etapa 1.3 - Implantar 4 UFPAS - R$ 19.721,20; 
- Etapa 1.4 - Realizar quatro cursos de olericultura, sendo cada turma composta por 12 participantes, duas pessoas por família das UFPAS, em um total de 48 treinandos, com carga horária de 40h/a cada curso (10h teóricas e 30h práticas) -R$ 4.590,80; e 
- Etapa 2.1 - Realizar uma consultoria gerencial, com relatórios mensais, para acompanhamento, monitoramento e avaliação sistemática das ações-R$ 6.287,30.
 Posteriormente ao encaminhamento de documentos pelo convenente, o concedente emitiu a Nota Técnica 27/2017 (peça 41) com a análise da prestação de contas dos recursos geridos. Segundo a nota técnica, para comprovar a execução da Meta 1, o convenente encaminhou lista de presença contendo 29 assinaturas de participantes, material fotográfico e documento intitulado 'Relatório Final' (peça 41, p. 6-7) .
 De acordo com o concedente, em relação à Meta 1- Sensibilização e Mobilização/Etapa 1.1 - Aquisição de Material de Consumo e Etapa 1.2 - Contratação de serviços de terceiros-PJ, não foram apresentados documentos fiscais que comprovassem a aquisição dos materiais propostos nem a contratação dos serviços de terceiros, respectivamente (peça 41, p. 6) .
 Em relação à Meta 2, o convenente apresentou os 24 formulários de identificação do perfil socioeconômico das famílias beneficiadas. Contudo, segundo o concedente, na Meta 2 - Seleção das famílias, não foram apresentadas notas fiscais que comprovassem detalhadamente a execução nos termos descritos no plano de trabalho aprovado (peça 41, p. 7) .
 Nesse contexto, o concedente posicionou-se no sentido de que a execução das Metas 1 - Sensibilização e Mobilização e 2 - Seleção das famílias se deu de forma divergente do pactuado, não sendo possível aferir, devido à ausência de documentação comprobatória, o fiel cumprimento dessas Metas/Etapas dentro do estabelecido no projeto técnico e plano de trabalho assinados (peça 41, p. 7) .
 No que tange à Meta 3 - Implantação das Unidades Familiares de Produção Agrícola Sustentável - foi prevista a implantação de quatro unidades familiares, cada uma com seis famílias, totalizando 24 famílias a serem beneficiadas com a implantação do projeto no Município de Luzilândia.
 Em relação a essa meta, o concedente concluiu que fora instalada por completo apenas uma unidade produtiva, em local divergente do previsto, sem prévia autorização do Ministério, opinando pela reprovação total da meta (peça 41, p. 8) .
 Sobre a Meta 4 - Capacitação em Olericultura, estava prevista a realização de quatro cursos de olericultura, com turmas composta por doze participantes, duas pessoas por família, em um total de 48 treinados e carga horária de 40 h/a cada curso (peça 41, p. 8) .
 Por ocasião da prestação de contas, o convenente apresentou relatórios dos cursos ministrados em cada unidade produtiva e folhas de presença e, ainda, relatório final em que afirma que o curso foi ministrado pelo agrônomo Paulo Murilo Soares nas quatro comunidades (Pequizeiro, Candeeiro, Barrocão e Angelim) , sendo 10 horas teóricas e 30 horas práticas, somando 160 horas trabalhadas.
 Meta 5 - Capacitação em Gestão de Negócios - Realizar um curso na área de gestão de negócios - Aprender a Empreender, com turma de 48 participantes e carga horária de 24 horas/aula.
 Como forma de comprovar a capacitação, o convenente apresentou o relatório de atividades desenvolvidas durante a capacitação; lista de presença contendo os nomes de 32  participantes dos cursos, com referência às datas de 15 a 17/11/2007, e fotografias com referência ao curso. Durante a visita, os beneficiários entrevistados afirmaram terem participado de curso sobre empreendedorismo (peça 41, p. 9) .
 Meta 6 - Oficina de manipulação e aproveitamento integral dos alimentos - Realizar uma oficina sobre aproveitamento integral de alimentos produzidos nas UFPAS, capacitando 24 mulheres integrantes das UFPAS, com carga horaria de 16 horas/aula.
 Com o fito de comprovar a execução da meta, foi encaminhado o plano de curso e apostilas, além de ter sido relatado pelo convenente que, para a execução da oficina, foram mobilizadas, sensibilizadas e capacitadas 24 mulheres das famílias beneficiadas com o projeto de produção de hortaliças. A oficina aconteceu no espaço físico do restaurante popular de Luzilândia e compreendeu dois momentos: o primeiro, teórico, com manuseio de cartilhas informativas, e o segundo envolveu a produção de pratos a partir de produtos cultivados pelos participantes (peça 41, p. 9) .
 No entanto, ao analisar os documentos fiscais encaminhados pelo convenente como documentação complementar, o concedente observou que eles não demonstraram a aquisição dos materiais previstos para as capacitações e oficina, nem a contratação da pessoa jurídica especificamente para essas finalidades, contribuindo, assim, para o desfecho de que as Metas 4, 5 e 6 propostas não foram cumpridas de acordo com o pactuado (peça 41, p. 9-10) .
 Meta 7 - Acompanhamento, monitoramento e avaliação - Realizar uma consultoria gerencial, com relatórios mensais para acompanhamento, monitoramento e avaliação sistemática das ações, gestão de conflitos entre famílias e prefeitura, bem como encaminhamento dos problemas que surgirem no decorrer do projeto para soluções junto ao órgão executor. 
 De acordo com o relatório final encaminhado, a consultoria gerencial se deu durante o período de outubro de 2007 a fevereiro de 2008, com carga horária total de 171 horas, pela consultora Elza Soares, que acompanhou as famílias, mantendo a articulação com a prefeitura municipal, e teve como resultados alcançados a conscientização e motivação das famílias para que se comprometessem com a sustentabilidade do projeto. 
 No entanto, em desconformidade com o citado relatório final, o relatório de visita traz a constatação de que as visitas de acompanhamento/assistência técnica foram realizadas pelo Sebrae, e somente à comunidade de Candeeiro, além de não terem sido apresentados documentos fiscais que comprovassem a contração para essa finalidade. Com isso, o concedente opinou pela reprovação da Meta 7. 
 Considerando todas as inconsistências de informações entre o relatório final e os demais documentos coligidos aos autos, a área técnica do concedente entendeu que a execução se dera de forma divergente do pactuado no projeto técnico e plano de trabalho, e que o convenente não obteve êxito na comprovação da boa execução do convênio. Desse modo, opinou pela reprovação total da prestação de contas (peça 41, p. 9-10) .
Execução financeira
 Na Nota Técnica 125/2012, de 27/4/2012 (peça 31) , o concedente assinalou que, para execução financeira do CV 224/2006, foi aberta a conta corrente específica 14139-9, agência 0255, banco 001/Banco do Brasil, em nome da Prefeitura de Luzilândia/PI. Os recursos federais, de R$ 28.552,30, foram transferidos por meio da Ordem Bancária 900528, de 28/12/2006. A contrapartida pactuada, de R$ 4.280,00, não foi aplicada no objeto conveniado, segundo o exame dos extratos bancários encaminhados pelo convenente (peça 31, p. 1-2) . No entanto, houve a devolução de R$ 4.662,29 em 21/8/2013, pelo convenente (peça 42) , atendendo a Nota Técnica 125/2012 (peça 31, p. 2) .
 Segundo a relação de pagamentos efetuados (peça 17) , o convenente realizou despesas no montante de R$ 29.347,87, cujos documentos fiscais encontram-se à peça 22, com os valores discriminados no extrato bancário à peça 20. De acordo com a Nota Técnica Complementar 110.145/2013 (peça 38) , o convenente apresentou notas fiscais no montante de R$ 24.807,87, referentes às metas 1.3 e 1.4, cujas despesas foram glosadas pela área técnica em função da não comprovação da execução física. Além desse montante, o valor de R$ 4.540,00 não foi aceito pelo concedente em razão de se referir a gastos com madeira para cercamento não previstos no plano de trabalho (peça 38, p. 3) .
 O Ministério do Desenvolvimento Social - Coordenação de Prestação de Contas emitiu a Nota Técnica 6/2018 (peça 43) sobre a análise financeira da prestação de contas final, não apontando irregularidades na execução financeira do ajuste, mas concluindo pela devolução dos recursos  repassados, acompanhando o posicionamento de reprovação total no Parecer Técnico 27/2017, de 29/8/2017 (peça 41) , no qual se concluiu não ter sido possível averiguar, de modo inequívoco, a execução física e o alcance dos objetivos firmados no ajuste (peça 43, p. 2) .
 Em se tratando de processo em que a parte interessada não se manifestou acerca das irregularidades imputadas, não há elementos para que se possa efetivamente aferir e reconhecer a ocorrência de boa-fé na conduta da responsável, podendo este Tribunal, desde logo, proferir o julgamento de mérito pela irregularidade das contas, conforme os termos dos §§ 2º e 6º do art. 202 do RITCU (Acórdão 2064/2011-TCU-Primeira Câmara (Relator Ubiratan Aguiar) , 6.182/2011-1ª Câmara (Relator Weber de Oliveira) , 4.072/2010-1ª Câmara (Relator Valmir Campelo) , 1.189/2009-1ª Câmara (Relator Marcos Bemquerer) e 731/2008-Plenário (Relator Aroldo Cedraz) .
 Dessa forma, a responsável Janaínna Pinto Marques deve ser considerada revel, nos termos do art. 12, § 3º, da Lei 8.443/1992, devendo as contas serem julgadas irregulares, condenando-a ao débito apurado.
Prescrição da Pretensão Punitiva
 Vale ressaltar que a pretensão punitiva do TCU, conforme Acórdão 1441/2016-TCU-Plenário, Relator Benjamin Zymler, que uniformizou a jurisprudência acerca dessa questão, subordina-se ao prazo geral de prescrição indicado no art. 205 do Código Civil, que é de dez anos, contado da data de ocorrência da irregularidade sancionada, nos termos do art. 189 do Código Civil, sendo este prazo interrompido pelo ato que ordenar a citação, a audiência ou a oitiva da responsável.
 No caso em exame, ocorreu a prescrição, uma vez que a irregularidade sancionada ocorreu em 28/12/2006, e o ato de ordenação da citação ocorreu em 23/6/2022.
CONCLUSÃO
 Em face da análise promovida na seção 'Exame Técnico', verifica-se que a responsável Janaínna Pinto Marques não logrou comprovar a boa e regular aplicação dos recursos, instada a se manifestar, optou pelo silêncio, configurando a revelia, nos termos do § 3º do art. 12 da Lei 8.443/1992. Ademais, inexistem nos autos elementos que demonstrem a boa-fé da responsável ou a ocorrência de outras excludentes de culpabilidade.
 Verifica-se, também, que houve a prescrição da pretensão punitiva, conforme análise já realizada.
 Tendo em vista que não constam dos autos elementos que permitam reconhecer a boa-fé do responsável, sugere-se que as suas contas sejam julgadas irregulares, nos termos do art. 202, § 6º, do RITCU, com a imputação do débito atualizado monetariamente e acrescido de juros de mora, nos termos do art. 202, § 1º, do RITCU, descontado o valor eventualmente recolhido.
 Por fim, como não houve elementos que pudessem modificar o entendimento acerca das irregularidades em apuração, mantém-se a matriz de responsabilização presente na peça 78.
PROPOSTA DE ENCAMINHAMENTO
 Diante do exposto, submetemos os autos à consideração superior, propondo ao Tribunal:
considerar revel a responsável Janaínna Pinto Marques (XXX.055.803-XX) , para todos os efeitos, dando-se prosseguimento ao processo, com fulcro no art. 12, § 3º, da Lei 8.443/1992; 
julgar irregulares, nos termos dos arts. 1º, inciso I, 16, inciso III, alíneas 'b' e 'c', da Lei 8.443/1992, c/c os arts. 19 e 23, inciso III, da mesma lei, as contas da responsável Janaínna Pinto Marques (XXX.055.803-XX) , condenando-a ao pagamento da importância a seguir especificada, atualizada monetariamente e acrescida dos juros de mora, calculada a partir da data discriminada até a data da efetiva quitação do débito, fixando-lhe o prazo de quinze dias, para que comprove, perante o Tribunal, o recolhimento da referida quantia aos cofres do Tesouro Nacional, nos termos do art. 23, inciso III, alínea 'a', da citada lei, c/c o art. 214, inciso III, alínea 'a', do Regimento Interno do TCU.  
Débitos relacionados à responsável Janaínna Pinto Marques (XXX.055.803-XX) :
	Data de ocorrência
	Valor histórico (R$) 
	Tipo da parcela

	28/12/2006
	28.552,30
	Débito

	21/8/2013
	4.662,29
	Crédito

		Valor atualizado do débito (com juros) em 30/8/2022: R$ 101.693,50.
autorizar, desde logo, a cobrança judicial das dívidas, caso não atendida a notificação, na forma do disposto no art. 28, inciso II, da Lei 8.443/1992;
autorizar também, desde logo, se requerido, com fundamento no art. 26, da Lei 8.443, de 1992, c/c o art. 217, § 1º, do RITCU, o parcelamento da (s) dívida (s) em até 36 parcelas, incidindo, sobre cada parcela, corrigida monetariamente, os correspondentes acréscimos legais, fixando-lhe o prazo de quinze dias, a contar do recebimento da notificação, para comprovar, perante o Tribunal, o recolhimento da primeira parcela, e de trinta dias, a contar da parcela anterior, para comprovar os recolhimentos das demais parcelas, devendo incidir, sobre cada valor mensal, atualizado monetariamente, os juros de mora devidos, no caso do débito, na forma prevista na legislação em vigor, alertando o responsável de que a falta de comprovação do recolhimento de qualquer parcela importará o vencimento antecipado do saldo devedor, nos termos do § 2º do art. 217 do Regimento Interno deste Tribunal; 
enviar cópia do acórdão a ser prolatado à Procuradoria da República no Estado do Piauí/PI, nos termos do § 3º do art. 16 da Lei 8.443/1992, c/c o § 7º do art. 209 do Regimento Interno do TCU, para adoção das medidas cabíveis; e
enviar cópia do acórdão que vier a ser proferido à Secretaria Especial do Desenvolvimento Social e ao responsável, para ciência;
informar à Procuradoria da República no Estado do Piauí/PI, à Secretaria Especial do Desenvolvimento Social e ao responsável que a presente deliberação, acompanhada do Relatório e do Voto que a fundamenta, está disponível para a consulta no endereço www.tcu.gov.br/acordaos, além de esclarecer que, caso requerido, o TCU poderá fornecer sem custos as correspondentes cópias, de forma impressa; e
informar à Procuradoria da República no Estado do Piauí/PI que, nos termos do parágrafo único do art. 62 da Resolução TCU 259/2014, os procuradores e membros do Ministério Público credenciados nesta Corte podem acessar os presentes autos de forma eletrônica e automática, ressalvados apenas os casos de eventuais peças classificadas como sigilosas, as quais requerem solicitação formal."
2.	O diretor e o secretário da SecexTCE ratificaram a instrução acima (peças 94 e 95) .
3.	O representante do Ministério Público junto ao Tribunal de Contas da União (MP/TCU) , em sua intervenção regimental, endossou o encaminhamento alvitrado pela unidade técnica (peça 96) .
É o relatório.

Fábio Viana Fernandes da Silveira (OAB/DF 20.757) e outros

Subprocurador-Geral Lucas Rocha Furtado

TOMADA DE CONTAS ESPECIAL. CONVÊNIO. APOIO A UNIDADES FAMILIARES DE PRODUÇÃO AGRÍCOLA. NÃO COMPROVAÇÃO DA REGULAR APLICAÇÃO DOS RECURSOS. CITAÇÃO. REVELIA. PRESCRIÇÃO INTERCORRENTE. ARQUIVAMENTO. CIÊNCIA.

TOMADA DE CONTAS ESPECIAL (TCE)

Em exame, processo de tomada de contas especial instaurada pela Secretaria Especial do Desenvolvimento do Ministério do Desenvolvimento Social em desfavor da sra. Janaínna Pinto Marques, em razão da não comprovação da regular aplicação dos recursos repassados por meio do Convênio 224/2006.
2.	Referido ajuste teve como objeto dar apoio a 4 unidades familiares de produção agrícola sustentável no Município de Luzilândia/PI.
3.	Para tanto, a União repassou à municipalidade a quantia de R$ 28.552,30 e o convenente arcou com o valor de R$ 4.280,00, a título de contrapartida.
4.	A vigência do convênio abarcou o período de 28/12/2006 a 31/12/2007, com prazo para a prestação de contas até 29/2/2008. 
5.	Após a prestação de contas intempestiva, a área técnica do Ministério do Desenvolvimento Social exarou a Nota Técnica 142/2009, por meio da qual concluiu que "o objetivo principal do projeto (implantar 4 Unidades Familiares de Produção Agrícola Sustentável - UFPAS e capacitar as famílias integrantes dessas UFPAS, no município de Luzilândia/PI) foi parcialmente atingido, uma vez que, das sete etapas/fases previstas no plano de trabalho original, foram executadas somente as etapas 1.1, 1.2, 1.5,1.6 e 2.1, execuções estas que foram comprovadas de uma forma um tanto precária" (peça 30, p. 12) .
6.	Assim, sob a ótica da execução física, o órgão concedente impugnou os seguintes valores:
	"a) etapa 1.3 - implantar 4 Unidades Familiares de Produção Agrícola Sustentável - R$ 19.721,20;
	b) etapa 1.4 - realizar 4 cursos de olericultura, sendo cada turma composta por 12 participantes, duas pessoas por família da UFPAS, num total de 48 treinandos, com carga horária de 40h/a cada curso (10h teóricas e 30h práticas) - R$ 4.590,80; e
	c) etapa 2.1 - realizar 1 consultoria gerencial, com relatórios mensais, para acompanhamento, monitoramento e avaliação sistemática das ações - R$ 6.287,30."
7.	Posteriormente, foi emitida a Nota Técnica 125/2012, em que se atestou a não aplicação da contrapartida pactuada. Ademais, o órgão concedente apontou a inexistência de extratos bancários, recibos de pagamentos, notas de empenho, conciliação bancária e das notas fiscais relativas às despesas efetuadas. Além disso, observou-se a ausência de relatório de execução financeira com as especificações físicas e financeiras de cada meta programada e realizada, bem como dos contratos de prestação de serviços dos consultores envolvidos no projeto e do relatório de implantação das UFPAS, dentre outros documentos (peça 31) .
8.	Foi, então, realizada diligência com vistas à complementação da prestação de contas.
9. 	Em exame conclusivo, o Ministério do Desenvolvimento Social manifestou-se pela aprovação do montante de R$ 4.662,29 (referente ao saldo do ajuste que foi devolvido aos cofres públicos em 21/8/2013) e pela reprovação da quantia de R$ 23.890,01, tendo em vista que a documentação encaminhada "não apresentou subsídios suficientes para a comprovação da execução física do convênio" (peça 61, p. 5) . A responsabilidade foi atribuída à sra. Janaínna Pinto Marques, prefeita municipal no período de 1º/1/2005 a 31/12/2008, na condição de gestora dos recursos.
10.	Nesta Corte de Contas, foi promovida a citação da ex-prefeita para que apresentasse alegações de defesa em face da seguinte ocorrência: não comprovação da execução física do objeto conveniado, tendo em vista não ter sido comprovada a implantação das 4 unidades familiares, em função da não apresentação de documentos fiscais hábeis a demonstrar a aquisição de materiais, dos cursos de capacitação e oficinas e das contratações de pessoas jurídicas.
11.	Regularmente notificada, a responsável permaneceu silente, devendo ser considerada revel, nos termos do art. 12, § 3º, da Lei 8.443/1992.
12.	A SecexTCE propôs, por conseguinte, o julgamento pela irregularidade das contas, com imputação de débito e aplicação de multa.
13.	O Parquet especializado endossou o encaminhamento acima.
14.	Ratifico o entendimento contido nos pareceres uniformes exarados pela SecexTCE e pelo MP/TCU, razão por que o incorporo às minhas razões de decidir.
15.	Urge destacar, porém, que as manifestações precedentes foram proferidas antes da edição da Resolução TCU 344/2022, que passou a regulamentar, no âmbito desta Corte de Contas, a prescrição para o exercício das pretensões punitiva e de ressarcimento.
16.	Em síntese, aquele normativo dispôs que a prescrição, nos processos de controle externo em curso neste Tribunal, observará o disposto na Lei 9.873/1999 e que prescrevem em cinco anos as pretensões punitivas e de ressarcimento, contados dos termos iniciais nele indicados. Ademais, incide a prescrição intercorrente se o processo ficar paralisado por mais de três anos, pendente de julgamento ou despacho.
17.	Diante disso, passo a analisar a questão prejudicial ao exame de mérito, à luz do referido normativo regulamentar.
18.	Quanto ao termo inicial da contagem do prazo prescricional, o art. 4º prevê o seguinte:
	"Art. 4° O prazo de prescrição será contado:
	I - da data em que as contas deveriam ter sido prestadas, no caso de omissão de prestação de contas;
	II - da data da apresentação da prestação de contas ao órgão competente para a sua análise inicial;
	III - do recebimento da denúncia ou da representação pelo Tribunal ou pelos órgãos de controle interno, quanto às apurações decorrentes de processos dessa natureza;
	IV - da data do conhecimento da irregularidade ou do dano, quando constatados em fiscalização realizada pelo Tribunal, pelos órgãos de controle interno ou pelo próprio órgão ou entidade da Administração Pública onde ocorrer a irregularidade;
	V - do dia em que tiver cessado a permanência ou a continuidade, no caso de irregularidade permanente ou continuada."
19.	No que se refere às causas de interrupção da prescrição, o art. 5º dispõe:
	"Art. 5º A prescrição se interrompe:
	I - pela notificação, oitiva, citação ou audiência do responsável, inclusive por edital; 
	II - por qualquer ato inequívoco de apuração do fato;
	III - por qualquer ato inequívoco de tentativa de solução conciliatória; 
	IV - pela decisão condenatória recorrível.
	§ 1° A prescrição pode se interromper mais de uma vez por causas distintas ou por uma mesma causa desde que, por sua natureza, seja repetível no curso do processo.
	§ 2° Interrompida a prescrição, começa a correr novo prazo a partir do ato interruptivo.
	§ 3º Não interrompem a prescrição o pedido e concessão de vista dos autos, emissão de certidões, prestação de informações, juntada de procuração ou subestabelecimento e outros atos de instrução processual de mero seguimento do curso das apurações."
20.	No caso concreto, o termo inicial da contagem do prazo prescricional ocorreu em 29/2/2008, data em que as contas deveriam ter sido prestadas, mas não o foram (art. 4°, inciso I - vide peça 23) .
21.	Ademais, verificam-se, nos presentes autos, os seguintes eventos processuais interruptivos da prescrição, ocorridos tanto na fase interna, quanto na fase externa desta TCE:
	a) notificação da responsável, informando sobre a inadimplência do município - em 24/3/2008 (peças 23 e 24) ;
	b) emissão de relatório de visita técnica pelo órgão concedente - em 9/5/2008 (peça 25) ;
	c) notificação da responsável, informando sobre o resultado da vistoria e solicitando documentação - em 13/5/2008 (peças 26) ;
	d) notificação da responsável, acusando o recebimento da prestação de contas e requerendo documentos complementares - em 10/6/2008 (peças 27) ;
	e) notificação da responsável, requerendo prestação de contas complementar - em 21/8/2008 (peças 28) e em 13/3/2009 (peça 29) ;
	f) emissão da Nota Técnica 142/2009 - em 6/8/2009 (peça 30) ;
	g) emissão da Nota Técnica 125/2012 - em 27/4/2012 (peça 31) ;
	h) emissão da Nota Técnica Complementar 145/2013 - em 24/9/2013 (peça 38) ;
	i) Despacho 25/2014, encaminhando à Coordenação de Prestação de Contas do Ministério do Desenvolvimento Social pedido de análise da documentação complementar remetida pelo município, e possível revisão da Nota Técnica 142/2009 - em 13/2/2014 (peça 41, p. 6) ; 
	j) emissão do parecer Técnico 27/2017 - em 29/8/2017 (peça 44) ;
	k) emissão da Nota Técnica 6/2018 - em 17/1/2018 (peça 43) ;
	l) emissão da Nota Técnica 75/2018 - em 15/6/2018 (peça 52) ;
	m) Relatório do Tomador de Contas Especial - em 11/3/2019 (peça 69) ;
	n) autuação da tomada de contas especial no TCU - em 8/4/2021;
	o) instrução preliminar de citação da unidade técnica - em 23/6/2022 (peças 79-81) ; e
	p) citação da responsável - em 25/7/2022 (peças 89 e 90) . 
22.	Diante destes fatos, conclui-se que não se operou a prescrição quinquenal.
23.	Todavia, há que se atentar para o fato de que, entre os eventos descritos nas alíneas "i" e "j" acima, transcorreram mais de três anos. O caso enquadra-se como prescrição intercorrente, conforme disposto na Resolução TCU 344/2022:
	"Art. 8º Incide a prescrição intercorrente se o processo ficar paralisado por mais de três anos, pendente de julgamento ou despacho, sem prejuízo da responsabilidade funcional decorrente da paralisação, se for o caso.
	§ 1° A prescrição intercorrente interrompe-se por qualquer ato que evidencie o andamento regular do processo, excetuando-se pedido e concessão de vista dos autos, emissão de certidões, prestação de informações, juntada de procuração ou subestabelecimento e outros atos que não interfiram de modo relevante no curso das apurações."
24.	Não há registro nos autos de qualquer notificação, oitiva, citação ou audiência dos responsáveis (art. 5º, inciso I, da Resolução TCU 344/2022) , atos inequívocos de apuração do fato (art. 5º, II, da Resolução TCU 344/2022) ou de tentativa de solução conciliatória (art. 5º, inciso III, da Resolução TCU 344/2022) de 13/2/2014 a 29/8/2017.
25.	Dada a recente normatização da prescrição no âmbito desta Corte procedida recentemente pelo Plenário, aplica-se ao caso o encaminhamento determinado no art. 11 da citada resolução, qual seja, o reconhecimento da prescrição das pretensões punitiva e ressarcitória e o arquivamento do processo.
26.	Quanto ao mérito das presentes contas, nos termos do art. 11 da mencionada Resolução 344/2022, o processo deve ser arquivado sem julgamento de mérito.
	Ante o exposto, voto no sentido de que o Tribunal adote o acórdão que ora submeto à deliberação deste Colegiado.
TCU, Sala das Sessões, em 13 de dezembro de 2022.
BENJAMIN ZYMLER 
Relator